臺灣基隆地方法院交通事件裁定　　　　 96年度交聲字第454號
原處分機關
即移送機關　交通部公路總局臺北區監理所基隆監理站
異　議　人
即受處分人　甲○○
上列異議人即受處分人因違反道路交通管理處罰條例案件，對於
交通部公路總局臺北區監理所基隆監理站中華民國96年11月5 日
所為之處分（原處分案號：基監字第裁42-RB0000000號），聲明
異議，本院裁定如下：
    主  文
異議駁回。
    理  由
一、原處分意旨略以：異議人即受處分人甲○○於民國96年9 月
    28日晚間9 時32分左右，駕駛3777-EW 號自小客車，行經基
    隆市○○路、正豐街口（以下簡稱「系爭路口」）而不依「
    號誌」指示（裁決書誤載為「標誌、標線」）即違規左轉，
    為警當場攔停後製單舉發，核無不合，爰依道路交通管理處
    罰條例第48條第1 項第2 款規定，裁處異議人罰鍰新臺幣（
    下同）600 元，並依同條例第63條規定，記違規點數1 點等
    語。
二、異議意旨則以：異議人於前揭時、地，本係按諸號誌顯示在
    系爭路口停等紅燈（以下簡稱「號誌Ａ」；顯示「圓形紅燈
    」），乃於重新抬頭注視燈號之時，竟誤將設置在附近之「
    號誌Ｂ」錯認為「號誌Ａ」，並因「號誌Ｂ」顯示「閃光黃
    燈」而誤以此乃「號誌Ａ」之燈號轉換，方進而駕駛車輛起
    步左轉。又異議人曾對舉發員警詳為解說上開緣由，乃舉發
    員警竟於同意「異議人並非闖紅燈」之情形下，仍執意製開
    本件罰單，為此，異議人自難甘服，爰於法定期間提出異議
    ，請求撤銷原處分等語。
三、按「汽車駕駛人轉彎時，不依標誌、標線、號誌指示者，處
    新臺幣六百元以上一千八百元以下罰鍰。」道路交通管理處
    罰條例第48條第1 項第2 款定有明文。且依同條例第63條第
    1 項第1 款規定，汽車駕駛人有同條例第48條情形，除依原
    條款處罰鍰外，並記違規點數1 點。
四、經查：異議人於舉發時、地，駕駛3777-EW 號自小客車，途
    經系爭路口而不依「號誌」指示（裁決書誤載為「標誌、標
    線」）左轉，為警當場攔停後製單舉發等情節，首為異議人
    所不否認，且有舉發單影本1 紙附卷可考。據此，異議人於
    前揭時、地，「轉彎不依號誌指示」之違規事實，當已堪可
    認定。茲異議人雖以前詞置辯，然「號誌Ｂ」之時相變換，
    實與系爭路口之車輛行進渺無相涉，此業經本案舉發員警即
    證人安惠恩（基隆市警察局安瀾橋派出所警員）到庭結稱：
    「（能否說明異議人所指Ｂ處號誌之燈號轉換及設置位置、
    用意？）異議人所指的Ｂ處號誌設置位置在已經通過系爭路
    口的中正路上，因該處設有行人通行按鈕，即行人欲穿越中
    正路時，可以按該按鈕，Ｂ處號誌則會由閃黃燈狀態轉變為
    圓形紅燈，以指揮往來車輛停駛，讓行人可以穿越馬路。因
    此，Ｂ處號誌所示，與系爭路口之號誌時相並無關連」（本
    院訊問筆錄第2-3 頁）等語明確，且有證人安惠恩庭呈之現
    場圖1 紙、系爭路口號誌照片4 張，暨異議人隨狀檢附之現
    場照片1 張附卷足考。是異議人恃此辯稱本件應予免罰云云
    ，已非可取。更何況，異議人既稱其曾依「號誌Ａ」停等紅
    燈，足見，異議人駕駛車輛途經系爭路口之時，其就「系爭
    路口車輛均應按諸『號誌Ａ』之指示行駛」乙節，並無不能
    或難於辨識之情況！按標誌、標線、號誌之設置目的，在於
    提供車輛駕駛人及行人有關道路路況之警告、禁制、指示等
    資訊，以便利行旅及促進交通安全。此業經道路交通標誌標
    線號誌設置規則第2 條揭示在案。又依道路交通安全規則第
    102 條第1 項第1 款、第11款規定：「汽車行駛至交岔路口
    ，其行進、轉彎，應遵守燈光號誌或交通指揮人員之指揮，
    遇有交通指揮人員指揮與燈光號誌並用時，以交通指揮人員
    之指揮為準；交岔路口因特殊需要另設有標誌、標線者，並
    應依其指示行車。」考其立法意旨，亦係在求兼顧行車順暢
    及廣大用路人安全之維護。本此「降低、免除廣大用路人無
    可預期之用路風險」之立法意旨，駕駛人本有隨時注意「標
    誌、標線、號誌」之義務；蓋駕駛車輛使用道路固屬社會發
    展所容認之行為，惟因駕駛車輛使用道路之行為隱藏有一定
    程度之危險，為求降低道路使用之風險，汽車駕駛人本有瞭
    解並遵守相關用路規範之「義務」，以達協同維護用路安全
    之目的。乃異議人竟於「號誌Ａ」核無不能或難於辨識之情
    況下，猶將設置在附近之「號誌Ｂ」，誤認乃用以控管系爭
    路口車輛行進之「號誌Ａ」，則其注意義務之未盡、違反道
    路交通法規之可責，尤臻顯明！據此，異議人以前詞辯稱不
    受系爭路口之燈光號誌（即「號誌Ａ」）控管云云，自非可
    採。綜上，因認本件違規事實明確，原處分機關援引首開規
    定，對異議人為首揭裁處，亦屬適法，且無不當；異議人猶
    執前詞置辯，尚無理由，應予駁回。
五、據上論斷，應依道路交通案件處理辦法第19條，裁定如主文
    。
中　　華　　民　　國　　96　　年　　12　　月　　31　　日
                  交通法庭法  官   王慧惠
以上正本證明與原本無異。
對於本件裁定如有不服，應於收受送達後5日內，向本院提出抗
告書狀，敘述抗告之理由，抗告於臺灣高等法院。
中　　華　　民　　國　　96　　年　　12　　月　　31　　日
                          書記官   王一芳
